【裁判字號】    96,重訴,45
【裁判日期】    970514
【裁判案由】    侵權行為損害賠償
【裁判全文】
臺灣花蓮地方法院民事裁定              96年度重訴字第45號
原      告  甲○○
            丁○○
被      告  乙○○
被      告  新安東京海上產物保險股份有限公司
法定代理人  己○○
訴訟代理人  戊○○
上列當事人間請求侵權行為損害賠償事件，經原告對被告提起附
帶民事訴訟，本院刑事庭96年度花簡附民字第11號刑事附帶民事
訴訟裁定移送本院民事庭審理，本院裁定如下：
    主  文
原告之訴駁回。
訴訟費用由原告負擔。
    理  由
一、按因犯罪而受損害之人，以對於刑事被告及依民法負賠償責
    任之人請求回復其損害者為限，始得於刑事訴訟程序附帶提
    起民事訴訟，刑事訴訟法第487條第1項定有明文。而附帶民
    事訴訟，係因犯罪而受損害之人，為請求回復其損害，於刑
    事訴訟程序附帶提起之民事訴訟，故提起是項訴訟，須限於
    起訴之犯罪事實侵害個人私權，致生損害者，始得為之（最
    高法院86年度台上字第2986號裁判意旨參照）。刑事訴訟法
    第487條第1項所定附帶民事訴訟之被告，除刑事被告外，固
    兼及於依民法負損害賠償責任之人，惟附帶民事訴訟之原告
    所主張之共同加害人或依民法應負損害賠償責任之人，必以
    在刑事訴訟程序中經認定係共同侵權行為之人，或因刑事被
    告行為，無待於自己為任何行為，即當然負損害賠償責任之
    人，類如法定代理人，始堪以之為刑事附帶民事訴訟事件之
    被告，否則對之提起附帶民事訴訟，即難謂為合法。而附帶
    提起之民事訴訟，如不合於上開法條所定之要件者，縱於刑
    事庭依刑事訴訟法第504條第1項將附帶之民事訴訟移送於民
    事庭後，亦不得將關於民事訴訟之法規，溯及於附帶提起民
    事訴訟之時，而予適用，仍應認其起訴為不合法予以裁定駁
    回。
二、本件刑事判決係以：被告丙○○係位在花蓮縣花蓮市○○路
    81號「歐斯達」複合式餐飲店之廚師，於民國95年12月17日
    凌晨2時30分許，在上開「歐斯達」複合式餐飲店內廚房，
    使用瓦斯爐油炸食物時，原應注意離開廚房前，應切實將瓦
    斯爐火關閉，且依當時情形並無不能注意情形，竟疏未注意
    ，未將瓦斯爐火關閉即逕行離開廚房，至店門前觀看他人吵
    架，以致引燃上方排油煙機管內之殘油，隨即火燒廚房天花
    板，除失火燒燬上址供人使用之建築物外，並迅速漫延燒燬
    隔鄰花蓮縣花蓮市○○路423、425、427、429、431、433、
    435號等多間現供人使用之住宅及現有人所在之建築物等事
    實，判處被告丙○○有期徒刑3月，並諭知易科罰金之折算
    標準，及依法予以減刑。
三、雖原告丁○○以：被告乙○○是花蓮縣花蓮市○○路81號房
    屋（以下簡稱系爭房屋）之承租人，未盡善良管理人之保管
    義務，被告新安東京海上產物保險股份有限公司則為被告乙○○承保系爭房屋火災險等語；被告甲○○則以：被告乙○○是「歐斯達」餐廳的負責人，有道義上責任，被告新安東
    京海上產物保險股份有限公司則為被告乙○○承保系爭房屋
    火災險等語，請求被告乙○○、新安東京海上產物保險股份
    有限公司賠償，惟上開判決並未認定被告乙○○、新安東京
    海上產物保險股份有限公司有何不法犯罪行為。又揆諸原告
    丁○○、甲○○前開請求權基礎，被告乙○○、新安東京海
    上產物保險股份有限公司亦非依民法規定，應對被告丙○○
    之行為當然負賠償責任之人（蓋被告乙○○被請求，是基於
    租賃關係或道義責任，被告新安東京海上產物保險股份有限
    公司被請求，是基於被告乙○○與其訂立之保險契約），自
    非得許於刑事訴訟程序對之提起附帶民事訴訟。揆諸首揭意
    旨，被告乙○○、新安東京海上產物保險股份有限公司既未
    經刑事判決認定犯罪，亦非依民法規定，應對被告丙○○之
    行為當然負賠償責任之人，即不在得對之提起附帶民事訴訟
    之範圍，是本件原告此部分訴訟，雖經本院刑事庭裁定移送
    前來，仍應認其起訴為不合法，自應予駁回。
四、據上論結，本件原告之訴為不合法，依民事訴訟法第249條
    第1項第6款、第95條、第78條，裁定如主文。
中    華    民    國    97    年    5     月    14    日
                  臺灣花蓮地方法院民事庭
                      法      官  鄭光婷
以上正本證明與原本無異。
如不服本裁定，應於裁定送達後10日內向本院提出抗告狀(應抄附
繕本)，並繳納抗告費新臺幣1,000元。
中    華    民    國    97    年    5     月    14    日
                      法院書記官  蔡芬芳


司法院資訊處製作；財團法人民間司法改革基金會備份。
